臺灣新北地方法院民事裁定
110年度消債更字第324號
聲  請  人  楊晏如  




上列當事人因消費者債務清理事件，聲請更生，本院裁定如下：
    主  文
聲請駁回。
聲請費用由聲請人負擔。
    理  由
一、按債務人不能清償債務或有不能清償之虞者，得依本條例所
    定更生或清算程序，清理其債務，消費者債務清理條例（下
    稱消債條例）第3條定有明文。又債務人之清償能力，包括
    財產、信用及勞力（技術），並不以財產為限，必須三者總
    合加以判斷仍不足以清償債務，始謂欠缺清償能力而成為不
    能清償。債務人之清償能力係處於流動性狀態，聲請時與法
    院裁定時之清償能力未必一致，應以法院裁定時為判斷基準
    時（司法院消債條例法律問題研審小組第2屆司法事務官消
    債問題研討第4號之研審意見參照）。
二、本件聲請意旨略以：聲請人無力清償債務，致前置協商不成
    立，有不能清償債務之情事，爰依法聲請裁定准予更生等語
    。
三、本院之判斷：
  ㈠聲請人無擔保或無優先權本金及利息債務總額為新臺幣（下
    同）573,279元（含違約金及其他費用總額為576,763元），
    業據債權人台北富邦商業銀行、永豐商業銀行、花旗（台灣
    ）商業銀行陳報在卷（見本院卷第105頁、第107頁、第117
    頁、第133頁），未逾1,200萬元，於法相合。
  ㈡聲請人曾於民國110年5月17日向最大債權金融機構永豐商業
    銀行請求前置協商債務清償方案，經該行提出以分180期、
    年利率4％、每期月付2,200元之還款方案，惟協商不成立，
    有前置協商不成立通知書、永豐商業銀行民事陳報狀可稽（
    見本院卷第49頁、第117頁），是本件更生聲請可否准許，
    所應審究者為其現況有無不能清償債務或有不能清償之虞等
    情事。
  ㈢聲請人名下無不動產、動產、金融商品之投資，有全國財產
    稅總歸戶財產查詢清單、稅務電子閘門財產所得調件明細表
    、集保戶往來參加人明細資料表（含帳號）、保管帳戶客戶
    餘額表、客戶存券異動明細表、投資人於各專戶無資料明細
    表、投資人於清算交割銀行未開戶明細表可按（見本院卷第
    23頁、第81頁至第85頁、第187頁至第195頁）。另聲請人無
    以其為要保人之有效保單，有法務部高額壽險資訊連結作業
    查詢結果、中華民國人壽保險商業同業公會保險業通報作業
    系統資料查詢結果表可考（見本院卷第139頁、第183頁）。
  ㈣聲請人於110年5月6日至110年8月20日在全聯實業有限公司任
    職，期間實領薪資為16,931元、24,782元、22,909元、9,02
    4元，有該公司110年10月18日（110）全聯管字第1102353號
    函暨所附薪資清冊可參（見本院卷第157頁至第161頁），自
    110年12月17日起任職明翔科技股份有限公司，每月本薪25,
    250元、全勤獎金1,000元，於111年1月、2月每月實領薪資
    為31,955元、26,298元，有薪資條可稽（見本院卷第215頁
    ），足認聲請人聲請更生後目前平均每月可支配處分之收入
    應為26,250元。
　㈤按債務人必要生活費用，以最近1年衛生福利部或直轄市政府
    所公告當地區每人每月最低生活費1.2倍定之。債務人聲請
    更生或清算時所提財產及收入狀況說明書，其表明每月必要
    支出之數額，與本條例第64條之2第1項、第2項規定之認定
    標準相符者，毋庸記載原因、種類及提出證明文件，消債條
    例第64條之2第1項及消債條例施行細則第21條之1第3項分別
    定有明文。參以111年度新北市每人每月最低生活費用15,80
    0元，則聲請人主張其聲請更生後每月必要生活費用18,960
    元，應為可採。
　㈥依聲請人現況之財產、信用、勞力、收支狀況等清償能力綜
    合判斷，其目前每月可支配處分之收入為26,250元，扣除每
    月必要生活費用18,960元後，尚餘7,290元（計算式：26,25
    0元－18,960元），又聲請人目前年齡49歲，距法定強制退休
    年齡尚有16年之職業生涯可期，對於最大債權金融機構永豐
    商業銀行所提分180期、年利率4％、每月清償2,200元之協商
    方案，顯有分期清償債務之能力，且以聲請人每月收入支出
    之餘額清償上述無擔保或無優先權債務總額，僅需80個月即
    可清償完畢（計算式：576,763元÷7,290元），堪認聲請人
    客觀上未處於欠缺清償能力之經濟狀態，不能排除未來有逐
    期清償債務之可能，難認其有不能清償債務或不能清償之虞
    之情事存在。
四、綜上所述，本件不能認聲請人有不能清償債務或不能清償之
    虞之情事存在，與消債條例第3條等要件不符，並經本院於1
    11年3月10日命聲請人到庭陳述在案。是本件更生聲請為無
    理由，應予駁回，爰裁定如主文。
五、依消債條例第8條前段、第15條，民事訴訟法第95條、第78
    條，裁定如主文
中　　華　　民　　國　　111 　年　　4 　　月　　20　　日
                  民事第六庭  法　官　陳佳君
以上正本係照原本作成。　　　　　　　
如不服本裁定，應於裁定送達後10日內，以書狀向本院提出抗告
，並繳納抗告費新臺幣1千元。
中　　華　　民　　國　　111 　年　　4 　　月　　20　　日
                              書記官  李淑卿